【裁判字號】    99,易,199
【裁判日期】    990428
【裁判案由】    詐欺
【裁判全文】
臺灣屏東地方法院刑事判決               99年度易字第199號
公  訴  人  臺灣屏東地方法院檢察署檢察官
被      告  丙○○
上列被告因詐欺案件，經檢察官提起公訴（98年度偵字第2577號
），嗣因被告就被訴事實為有罪之陳述，經合議庭裁定由受命法
官獨任適用簡式審判程序審理，本院判決如下：
    主  文
丙○○共同犯詐欺取財罪，共伍罪，各處如附表一編號2 至3 、
附表二編號1 至3 所示之刑；又共同犯詐欺取財未遂罪，處如附
表一編號4 所示之刑。應執行有期徒刑壹年肆月，如易科罰金，
以新臺幣壹仟元折算壹日，扣案搭配0000000000號門號之NOKIA
手機壹支（含SIM 卡壹張）、空白薪資袋拾陸個、高屏地區各
銀行地址明細表乙紙，均沒收。
    事  實
一、丙○○於民國98年3 月初某日，透過報紙求職廣告，與真實
    姓名、年籍不詳，自稱「林專員」之成年男子聯繫，該男子
    告知工作內容係負責向不特定人收取存簿及提款卡後，轉交
    給林專員使用，每收取一本可獲得新台幣（下同）500 元之
    代價，丙○○預見詐騙集團詐取該等帳戶後將供詐騙被害人
    匯入款項之用，竟仍與林專員及其所屬詐騙集團成員共同意
    圖為自己不法之所有，基於詐欺取財之犯意聯絡，向林專員
    允諾加入，林專員則提供0000000000號電話給丙○○作為聯
    繫收取存簿之用。嗣林專員及其所屬詐騙集團即於附表一所
    示時間，透過刊登代辦貸款之報紙廣告，向附表一所示之人
    佯稱可代為向銀行辦理貸款，惟須提供帳戶及提款卡以便作
    帳提高貸款額度云云，致附表一所示被害人陷於錯誤，同意
    提供附表一所示之金融機構帳戶及提款卡，並由丙○○於附
    表一所示時間、地點前往收取，收取後再轉交給林專員。嗣
    林專員及其所屬詐騙集團等仍共同意圖不法之所有及基於詐
    欺取財之犯意聯絡，再於附表二所示時間，向附表二所示之
    被害人以佯稱為其親友，因故急需用錢之詐騙方式，要求各
    被害人依指示匯款至指定之帳戶內，致附表二所示被害人陷
    於錯誤，於附表二所示時間匯款附表二所示金額之款項至附
    表二所示之帳戶內，款項匯入後，隨即由林專員及所屬詐騙
    集團提領一空。嗣因乙○○於98年3 月底看報紙廣告欲辦理
    貸款，對方要求其提供銀行存摺及金融卡，乙○○於98年4
    月2 日至屏東縣高樹鄉甲○○經營之早餐店提起此事，因甲○○先前遭騙，對方亦係以同一支電話聯絡，且對方亦自稱
    林專員，甲○○乃告知乙○○對方可能為詐騙集團，迨同日
    13時許，丙○○至屏東縣高樹鄉○○路高樹國小前欲向乙○○收取存簿及提款卡時，經甲○○確認係先前詐騙收取帳戶
    之人，乙○○即打電話報警，並佯將其陽信商業銀行里港分
    行之存簿乙本、提款卡乙張交予丙○○，丙○○收取上開物
    品後，即為員警當場查獲而未遂，嗣警方並在丙○○之背包
    內查扣丙○○、林專員或上開詐騙集團所有供本案犯罪之搭
    配0000000000號門號NOKIA 手機1 支（含SIM 卡1 張）、準
    備放詐得存簿提款卡之空白薪資袋36個、高屏地區各銀行地
    址明細表乙紙等物。
二、案經甲○○訴由屏東縣政府警察局里港分局報告臺灣屏東地
    方法院檢察署檢察官偵查起訴。
    理  由
一、按本件被告所犯係死刑、無期徒刑、最輕本刑為3 年以上有
    期徒刑以外之罪，其於準備程序就被訴事實為有罪之陳述，
    經受命法官告知簡式審判程序之旨，並聽取其與公訴人之意
    見後，合議庭認無不得或不宜改依簡式審判程序進行之情事
    ，依刑事訴訟法第273 條之1 第1 項、第284 條之1 規定，
    裁定本件由受命法官獨任進行簡式審判程序，合先敘明。
二、上揭犯罪事實，業據被告於本院審理中坦承不諱，此外並有
    告訴人甲○○、證人吳忠源、乙○○於警詢及偵查中之證述
    、證人滕軒鴻於偵查中之證述、證人張楊阿蘭、李士民、曹
    勝兆於警詢之證述、扣案之滕軒鴻台新銀行、上海商業銀行
    存簿、印章、身分證、駕照影本、吳忠源之土地銀行存簿、
    印章、身分證、健保卡影本、乙○○之陽信商業商業存摺、
    提款卡、贓物認領保管單、匯款回條乙紙、甲○○帳戶資金
    明細、匯款申請書2 紙、陳雅婷帳戶資金明細等，足認被告
    前揭自白與事實相符，本案事證明確，被告犯行堪以認定。
三、次查被告於收購附表一所示各帳戶（除金錢外，存簿、印章
    等亦為刑法第339 條第1 項之物）時，主觀上既已知悉該等
    帳戶係林專員及其所屬詐騙集團成員以詐術方式取得，且該
    等帳戶嗣後將供詐騙被害人匯入款項之用，仍為其等收取帳
    戶甚至向乙○○等人詐稱其係代書，被告所為已屬詐欺取財
    之犯罪構成要件行為，而與林專員及其所屬詐騙集團其他成
    員間存有合作、分工之功能性支配關係，故被告自應就其所
    取得或將取得附表一各帳戶、以附表一各帳戶供詐騙被害人
    匯入款項之相關詐欺取財行為，與林專員及其所屬詐騙集團
    負共同正犯之責。惟按刑法廢除牽連犯之規定後，對於前以
    牽連犯予以處理之案例，依立法理由之說明，在適用上，得
    視其具體情形，分別論以想像競合犯或數罪併罰，予以處斷
    。是原經評價為牽連犯之案件，如其二行為間具有行為局部
    之同一性，或其行為著手實行階段可認為同一者，得認與一
    行為觸犯數罪名之要件相侔，而改評價為想像競合犯。至於
    不可認為一行為者，若依實質競合予以併罰，不無刑罰過度
    評價，依社會通念，並不符合刑罰公平原則，當亦難以一行
    為一罪論處。於此，倘所發生之數個犯罪行為，在犯罪之性
    質上，或依吾人日常生活經驗之見解上，其前後行為，在形
    態上雖屬分別獨立，但從同一法益之侵害性而言，因具一定
    程度之關連性，可認為一方吸收他方之犯罪行為，遂置他方
    於不論，較為適當，應可依吸收犯理論，認屬實質上一罪關
    係，而僅包括的論以一罪（參照最高法院96年度台上字第
    4780號判決意旨）。查被告於取得附表一編號1 之帳戶後，
    林專員及其所屬詐騙集團既已使用該等帳戶供作詐騙附表二
    編號1 至3 被害人匯入款項之用，就該附表二編號1 至3行
    為，因各次詐騙時間及被害人不同，自應論以3 次詐欺取財
    罪，但被告、林專員及其所屬詐騙集團取得附表一編號1帳
    戶之目的，顯然自始即是於詐騙被害人成功後供被害人匯款
    之用，其後並果然為此使用，故若未詐得附表一編號1 至3
    帳戶，林專員及其所屬詐騙集團除另取得其他帳戶外，即無
    對被害人為詐騙而取得不法款項之方法，故就附表一編號1
    之行為，應認與附表二編號1 至3 之行為具有局部同一性，
    則依上所述，此時應認附表一編號1 之行為就附表二編號1
    至3 之行為而言，均屬一行為而犯數罪名，為想像競合犯，
    應從各該情節較重之附表二編號1 至3 之詐欺取財罪處斷。
    至於附表一編號2 至3 之行為，被告既已自被害人滕軒鴻、
    吳忠源處取得存簿、印章等物，雖該等帳戶尚未使用（故尚
    無從為其他詐欺取財行為吸收），但該等詐騙取得帳戶之行
    為仍已構成詐欺取財既遂罪，被告由同一被害人處取得多個
    物品，地點相同、時間密接，應屬接續行為，自僅構成一個
    詐欺取財罪，而就附表一編號4 部分，因被害人乙○○自始
    即已報警，被告顯無法實際取得乙○○之存簿等，被告該等
    行為自僅構成詐欺取財未遂罪。至於就上述附表一編號2 至
    4 、附表編號1 至3 各次之行為，因被害人被詐騙時間、地
    點均不同，自應分論併罰。被告就上開合計6 件詐欺取財既
    遂、未遂之行為，與林專員及其所屬詐騙集團其他成員並應
    論以共同正犯。被告就附表一編號4 之行為，既屬未遂，故
    依刑法第25條第2 項規定減輕其刑。爰審酌被告被告正值青
    壯，身心健全，不思循正當途逕取得財物，明知詐騙集團犯
    案猖獗，且多係利用帳戶掩飾、隱匿詐財贓款，竟僅為貪圖
    小利即為林專員及其所屬詐騙集團收取詐得之帳戶後，供詐
    騙集團從事不法使用，阻礙警方之查緝，致犯罪之追查趨於
    複雜困難，更造成被害人財物之損失，及帳戶被冒用者之極
    大不便利，嚴重危害交易秩序與社會治安，造成之危害非輕
    ，惟犯後坦承犯行，態度尚可，並兼衡被告之素行、經濟狀
    況及智識程度等一切情狀，分別量處如附表一編號2 至4 、
    附表二編號1 至3 所示之刑，及諭知易科罰金之標準，並再
    依法定其應執行之刑及諭知易科罰金之折算標準如主文所示
    （按司法院於98年6 月19日作成釋字第662 號解釋謂：「中
    華民國94年2 月2 日修正公佈之現行刑法第41條第2 項，關
    於數罪併罰，數宣告刑均得易科罰金，而定應執行之刑逾6
    個月者，排除適用同條第1 項得易科罰金之規定部分，與憲
    法第23條規定有違，並與本院釋字第366 號解釋意旨不符，
    應自解釋公佈之日起失其效力」，故刑法第41條第8 項於98
    年12月30日修正已明定：「第1 項至第4 項及第7 項之規定
    ，於數罪併罰之數罪均得易科罰金或易服社會勞動，其應執
    行之刑逾6 月者，亦適用之」，並於99年1 月1 日生效施行
    ，以符合釋字第662 號解釋意旨；且刑法施行法為達新法修
    正之目的，解決新舊法律適用疑義，而配合增訂第3 條之3
    規定：「刑法第41條及第42條之1 之規定，於中華民國98年
    12月15日刑法修正施行前已裁判確定之處罰，未執行或執行
    未完畢者，亦適用之」，亦於同日生效施行，是本件所定應
    執行之刑雖已逾6 月，惟依上開修正後之規定，仍應予諭知
    易科罰金之折算標準）。又於查獲被告時由其背包內所查扣
    之搭配0000000000號門號NOKIA 手機1 支（含SIM 卡1 張）
    、準備放詐得存簿提款卡之空白薪資袋36個、高屏地區各銀
    行地址明細表乙紙，既係被告、林專員或上開詐騙集團所有
    供本案犯罪之物，依共犯應連帶沒收之法理，本院自得依法
    加以沒收，並予述明。
據上論斷，應依刑事訴訟法第273 條之1 第1 項、第284 條之1
、第299 條第1 項前段，第28條、第339 條第2 項、第1 項、第
55條、第25條第2 項、第41條第1 項前段、第8 項、第38條第1
項第2 款、第51條第5 款，刑法施行法第1 條之1 ，判決如主文
。
本案經檢察官劉昀到庭執行職務。
中    華    民    國    99    年    4     月    28    日
                  刑事第一庭    法  官  黃紀錄
以上正本證明與原本無異。
如不服本判決應於收受判決後10日內向本院提出上訴書狀，並
應敘述具體理由；其未敘述上訴理由者，應於上訴期間屆滿後
20日內向本院補提理由書（均須按他造當事人之人數附繕本）
「切勿逕送上級法院」。
中    華    民    國    99    年    4    月    28    日
                                    書記官  戴仲敏
附表一：
┌──┬───┬────────┬───────────┬──────────────┐
│編號│被害人│詐騙時、地      │   詐得帳戶等之明細   │宣告罪刑                    │
├──┼───┼────────┼───────────┼──────────────┤
│ 1  │甲○○│98年3 月6 日12時│甲○○臺灣土地銀行高樹│不另論罪                    │
│    │      │許在屏東縣高樹鄉│分行帳號000000000000號│                            │
│    │      │土地銀行高樹分行│存簿、提款卡及陳雅婷高│                            │
│    │      │前              │樹郵局局號0000000 號、│                            │
│    │      │                │帳號0000000 號存簿、提│                            │
│    │      │                │款卡、甲○○身份證及健│                            │
│    │      │                │保卡影本              │                            │
│    │      │                │                      │                            │
├──┼───┼────────┼───────────┼──────────────┤
│ 2  │滕軒鴻│98年3 月25日在屏│滕軒鴻台新銀行帳號    │丙○○共同犯詐欺取財罪，處有│
│    │      │東縣屏東市○○路│00000000000000號存簿、│期徒刑月，如易科罰金，以新│
│    │      │台新銀行附近    │提款卡、印章、上海商業│臺幣壹仟元折算壹日，扣案搭配│
│    │      │                │銀行帳號00000000000000│0000000000號門號之NOKIA 手機│
│    │      │                │號存簿、身份證及駕照影│壹支（含SIM 卡壹張）、空白薪│
│    │      │                │本                    │資袋拾陸個、高屏地區各銀行│
│    │      │                │                      │地址明細表乙紙，均沒收。    │
├──┼───┼────────┼───────────┼──────────────┤
│ 3  │吳忠源│98年4 月1 日9 時│吳忠源臺灣土地銀行屏東│丙○○共同犯詐欺取財罪，處有│
│    │      │許在屏東縣屏東市│分行帳號000000000000號│期徒刑月，如易科罰金，以新│
│    │      │台糖量販店外面冰│存簿、提款卡、印章、身│臺幣壹仟元折算壹日，扣案搭配│
│    │      │店              │份證及健保卡影本      │0000000000號門號之NOKIA 手機│
│    │      │                │                      │壹支（含SIM 卡壹張）、空白薪│
│    │      │                │                      │資袋拾陸個、高屏地區各銀行│
│    │      │                │                      │地址明細表乙紙，均沒收。    │
├──┼───┼────────┼───────────┼──────────────┤
│ 4  │乙○○│98年4 月2 日13時│乙○○陽信商業銀行裡港│丙○○共同犯詐欺取財未遂罪，│
│    │      │許在屏東縣高樹鄉│分行帳號000000000000號│處有期徒刑貳月，如易科罰金，│
│    │      │高樹國小前      │存簿、提款卡          │以新臺幣壹仟元折算壹日，扣案│
│    │      │                │                      │搭配0000000000號門號之NOKIA │
│    │      │                │                      │手機壹支（含SIM 卡壹張）、空│
│    │      │                │                      │白薪資袋拾陸個、高屏地區各│
│    │      │                │                      │銀行地址明細表乙紙，均沒收。│
└──┴───┴────────┴───────────┴──────────────┘
附表二：
┌──┬───┬────────┬───────────┬──────────────┐
│編號│被害人│詐騙時間、地點  │  詐得財物            │    宣告罪刑                │
│    │      │                │                      │                            │
├──┼───┼────────┼───────────┼──────────────┤
│ 1  │張楊阿│98年3 月13日11時│匯款3 萬元至甲○○在土│丙○○共同犯詐欺取財罪，處有│
│    │蘭    │50分許在台中市第│地銀行高樹分行之帳戶  │期徒刑伍月，如易科罰金，以新│
│    │      │二信用合作社水湳│                      │臺幣壹仟元折算壹日，扣案搭配│
│    │      │分社            │                      │0000000000號門號之NOKIA 手機│
│    │      │                │                      │壹支（含SIM 卡壹張）、空白薪│
│    │      │                │                      │資袋拾陸個、高屏地區各銀行│
│    │      │                │                      │地址明細表乙紙，均沒收。    │
├──┼───┼────────┼───────────┼──────────────┤
│ 2  │曹勝兆│98年3 月24日15時│匯款3 萬元至許雅婷在高│丙○○共同犯詐欺取財罪，處有│
│    │      │許在台中市臺灣土│樹郵局之帳戶          │期徒刑伍月，如易科罰金，以新│
│    │      │地銀行北台中分行│                      │臺幣壹仟元折算壹日，扣案搭配│
│    │      │                │                      │0000000000號門號之NOKIA 手機│
│    │      │                │                      │壹支（含SIM 卡壹張）、空白薪│
│    │      │                │                      │資袋拾陸個、高屏地區各銀行│
│    │      │                │                      │地址明細表乙紙，均沒收。    │
├──┼───┼────────┼───────────┼──────────────┤
│ 3  │李士民│98年3 月27日14時│匯款8 萬元至許雅婷在高│丙○○共同犯詐欺取財罪，處有│
│    │      │許在台中市合作金│樹郵局之帳戶          │期徒刑伍月，如易科罰金，以新│
│    │      │庫銀行文心分行  │                      │臺幣壹仟元折算壹日，扣案搭配│
│    │      │                │                      │0000000000號門號之NOKIA 手機│
│    │      │                │                      │壹支（含SIM 卡壹張）、空白薪│
│    │      │                │                      │資袋拾陸個、高屏地區各銀行│
│    │      │                │                      │地址明細表乙紙，均沒收。    │
└──┴───┴────────┴───────────┴──────────────┘

司法院資訊處製作；財團法人民間司法改革基金會備份。
